臺灣新竹地方法院交通事件裁定　94年度交聲字第227號
原處分機關　交通部公路總局新竹區監理所
異　議　人
即受處分人　甲○○
上列受處分人因違反道路交通管理處罰條例案件，對於交通部公
路總局新竹區監理所九十四年七月二十一日竹監自字第裁五０－
ＡＨ0000000、ＡＨ0000000號所為之違反道路交
通管理事件裁決不服，聲明異議，本院裁定如下：
    主      文
原處分均撤銷。
甲○○汽車駕駛人，行經有燈光號誌管制之交叉路口闖紅燈，處
罰鍰新臺幣貳仟柒佰元，並記違規點數點；又汽車駕駛人，行
經有燈光號誌管制之交叉路口闖紅燈，處罰鍰新臺幣貳仟柒佰元
，並記違規點數點。
    理      由
一、按汽車駕駛人，行經有燈光號誌管制之交岔路口闖紅燈者，
    處新臺幣一千八百元以上五千四百元以下罰鍰；又汽車駕駛
    人，違反道路交通管理處罰條例第五十三條者，除依原條款
    處罰鍰外，並記違規點數三點，道路交通管理處罰條例第五
    十三條、第六十三條第一項第三款分別定有明文。
二、原處分機關處分意旨略以：異議人為汽車駕駛人，先於民國
    九十三年十一月十五日十四時二十六分，駕駛其所有之車牌
    號碼Ｒ三─六八二五號自用小客車，行經台北市○○○路○
    段一八八巷口（西向東）設有燈光號誌管制之交岔路口闖越
    紅燈；再於九十四年一月十八日八時二十九分，又駕駛其所
    有之車牌號碼五Ｐ─三０四五號自用小客車，行經台北市○
    ○○路○段一五九巷口（東向西）設有燈光號誌管制之交岔
    路口闖越紅燈，乃經原舉發機關台北市政府警察局交通警察
    大隊（南港分局交通分隊）依據採證照片逕行舉發，嗣雖經
    異議人以戶籍早於九十三年八月五日遷至新竹市○區○○○
    街二六巷一０號，惟迄未收受舉發違反道路交通管理事件通
    知單為由向原處分機關申訴，然經原處分機關函請原舉發機
    關即台北市政府警察局交通警察大隊查覆結果，仍以舉發違
    反道路交通管理事件通知單係經掛號郵寄無人簽收遭退回，
    原舉發機關已依行政程序法規定為公示送達，而完成送達程
    序無訛，原處分機關乃依道路交通管理處罰條例第五十三條
    （裁決書贅載第一項）及違反道路交通管理事件統一裁罰標
    準表之規定，逕行分別裁處罰鍰新臺幣（下同）五千四百元
    及二千七百元（均漏裁罰各並記違規點數三點）。
三、本件聲明異議意旨略以：異議人確有上開二次行經有燈光號
    誌管制之交叉路口闖紅燈之交通違規事實，然異議人早於九
    十三年八月五日即將戶籍遷至新竹市○區○○○街二六巷一
    ０號，而原舉發機關即台北市政府警察局交通警察大隊仍將
    舉發違反道路交通管理事件通知單郵寄至異議人原已遷移之
    住所（即新竹縣寶山鄉○○路五九號六樓），致異議人無法
    收受該舉發違反道路交通管理事件通知單。又異議人既已辦
    理戶籍遷移，自無「應為送達之處所不明」之情事，故原舉
    發機關即台北市政府警察局交通警察大隊以異議人原已遷移
    之住所無法送達，而依行政程序法規定為公示送達，顯然不
    合法。再依道路交通管理處罰條例第九十條規定違反道路交
    通管理處罰條例之行為，自行為終了之日起，逾三個月不得
    舉發，異議人上開二次行經有燈光號誌管制之交叉路口闖紅
    燈之交通違規行為，早已逾三個月，應不得再為舉發處罰，
    爰聲明異議，請撤銷原裁決處分，另為不罰之諭知，以免冤
    抑等語。
四、經查，異議人確有上開二次行經有燈光號誌管制之交叉路口
    闖紅燈之交通違規事實，業據異議人到庭陳述在卷，並有臺
    北市政府警察局九十三年十一月二十九日北市警交大字第AH
    0000000號舉發違反道路交通管理事件通知單暨舉發
    照片影本二幀、九十四年一月三十一日北市警交大字第AH0
    000000號舉發違反道路交通管理事件通知單暨舉發照
    片影本二幀在卷可稽，已堪認定。茲應審究者，乃原舉發機
    關台北市政府警察局交通警察大隊所為之舉發是否已合法送
    達？所謂之「舉發」是否以送達為要件？查：
（一）按違反道路交通管理處罰條例第十二條至第六十八條之規
      定者，由公路主管機關處罰；本條例所定罰鍰之處罰，行
　    為人接獲違反道路交通管理事件通知單後，於十五日內得
      不經裁決，逕依第九十二條第三項之罰鍰基準規定，向指
      定之處所繳納結案；不服舉發事實者，應於十五日內，向
　    處罰機關陳述意見；其不依通知所定期限前往指定處所聽
      候裁決，且未依規定期限繳納罰鍰結案或向處罰機關陳述
　　　意見者，處罰機關得逕行依違反道路交通管理事件統一裁
　　　罰基準及處理細則暨違反道路交通管理事件統一裁罰基準
  　　表所定標準裁決之，道路交通管理處罰條例第八條第一項
　　　第一款、第九條第一項定有明文。又按對於違反道路交通
　　　管理處罰條例之行為，逕行舉發者，應按已查明之資料填
　　　註車牌號碼、車輛種類、車主姓名或名稱及地址，並於通
  　　知單上方空白處加註逕行舉發之文字後，由舉發機關送達
　    被通知人；處理違反道路交通管理事件，有關文書送達之
      程序，依行政程序法之規定，違反道路交通管理事件統一
　    裁罰基準及處理細則第十一條第一項第三款、第五條亦定
      有明文。又送達，除法規另有規定外，由行政機關依職權
      為之；送達由行政機關自行或交由郵政機關送達；由郵政
    　機關送達者，以一般郵遞方式為之，但文書內容對人民權
　　　利義務有重大影響者，應為掛號；送達，於應受送達人之
　　　住居所、事務所或營業所為之；於應送達處所不獲會晤應
  　　受送達人時，得將文書付與有辨別事理能力之同居人、受
　　　僱人或應送達處所之接收郵件人員；應受送達人或其同居
　　　人、受僱人、接收郵件人員無正當理由拒絕收領文書時，
  　　得將文書留置於應送達處所，以為送達；送達，不能依前
　　　二條規定為之者，得將文書寄存送達地之地方自治或警察
　　　機關，並作送達通知書兩份，一份黏貼於應受送達人住居
  　　所、事務所、營業所或其就業處所門首，另一份交由鄰居
　    轉交或置於該送達處所信箱或其他適當位置，以為送達；
      前項情形，由郵政機關為送達者，得將文書寄存於送達地
      之郵政機關；對於當事人之送達，有下列各款情形之一者
　    ，行政機關得依申請，准為公示送達︰（一）應為送達之
      處所不明者；（二）於有治外法權人之住居所或事務所為
      送達而無效者；（三）於外國或境外為送達，不能依第八
　    十六條之規定辦理或預知雖依該規定辦理而無效者；有前
      項所列各款之情形而無人為公示送達之申請者，行政機關
　　　為避免行政程序遲延，認為有必要時，得依職權命為公示
　　　送達；當事人變更其送達之處所而不向行政機關陳明，致
  　　有第一項之情形者，行政機關得依職權命為公示送達，行
　　　政程序法第六十七條、第六十八條第一、三項、第七十二
　　　條第一項、第七十三條第一項、第三項、第七十四條第一
  　　、二項、第七十八條亦分別載有明文。據此，舉發機關對
　    於違反道路交通管理處罰條例行為之舉發違反道路交通管
      理事件舉發通知單，即應依上開規定為送達。又揆諸上開
      規定，關於公示送達之要件，乃以（一）應為送達之處所
      不明者；（二）於有治外法權人之住居所或事務所為送達
      而無效者；（三）於外國或境外為送達，不能依第八十六
　　　條之規定辦理或預知雖依該規定辦理而無效者為限。易言
  　　之，受處分人倘無「應為送達之處所不明」之情事者，即
    　不得以公示送達之方式為送達。
（二）第查，異議人登載之車籍地固在新竹縣寶山鄉○○路五九
      號六樓，然異議人早於本件上開二次交通違規前之九十三
      年八月五日即將戶籍遷至新竹市○區○○○街二六巷一０
      號，除據異議人陳述在卷外，並有異議人提出之戶口名簿
      影本在卷可證，自堪信為真實。據此，異議人雖將戶籍由
      車籍地遷移至新竹市○區○○○街二六巷一０號，然顯無
      住居所不明，而有應為送達處所不明之情事，自不得以公
      示送達之方式為送達甚明（至異議人為汽車所有人，惟地
      址變更，未向公路監理機關辦理變更登記部分，則應由公
      路監理機關另依道路交通管理處罰條例第十六第一項第一
      款規定予以舉發、裁處）。詎原舉發機關即台北市政府警
　    察局交通警察大隊乃僅以依異議人之車籍地掛號郵寄上開
      九十三年十一月二十九日北市警交大字第AH000000
      0號舉發違反道路交通管理事件通知單暨舉發照片影本二
      幀、九十四年一月三十一日北市警交大字第AH00000
      00號舉發違反道路交通管理事件通知單暨舉發照片影本
      二幀，惟因無人簽收，乃依行政程序法第七十八條第三項
      之規定逕依職權為公示送達，此有台北市政府警察局交通
      警察大隊九十四年七月一日北市警交大三字第０九四三二
      八三五二００號函暨台北市政府九十四年夏字第二七期、
      九十四年春字第二八期公報影本在卷足稽，而未依職權調
      查異議人之住所再為送達，即難係合法送達，應不生送達
      之效力。從而，異議人聲明異議意旨以原舉發機關即台北
　　　市政府警察局交通警察大隊以異議人原已遷移之住所（即
　　　車籍地）無法送達，而逕依行政程序法規定為公示送達，
  　　顯然不合法等語，即非無據，為有理由。
（三）又查，違反道路交通管理處罰條例之行為，自行為成立之
      日起，逾三個月不得舉發，道路交通管理處罰條例第九十
      條前段固定有明文。然此所謂「舉發」並非係「行政處分
      」，而僅係「舉發」之「觀念通知」（惟若被舉發之行為
      人接獲違反道路交通管理事件通知單後，於十五日內得不
　　　經裁決，逕依第九十二條第三項之罰鍰基準規定，向指定
　　　之處所繳納結案之情形，此「舉發」是否即轉換為「行政
  　　處分」，則係屬另一層次之法律關係），倘被舉發之行為
    　人不服舉發事實或不依通知所定期限前往指定處所聽候裁
      決者，處罰機關即公路主管機關即應依違反道路交通管理
　　　事件統一裁罰基準表所定標準逕行裁決（參違反道路交通
　　　管理事件統一裁罰基準及處理細則第四十四條第一項參照
  　　），此時之「裁決」始為「行政處分」。因之，舉發機關
    　所為之「舉發」，乃係指舉發機關向處罰機關即公路主管
      機關「舉發」行為人之交通違規定「行為」，而舉發違反
      道路交通管理事件通知單之「送達」，則僅係對被舉發之
      行為人所為之「舉發」「觀念通知」。故上開道路交通管
      理處罰條例第九十條前段所謂違反道路交通管理處罰條例
　　　之行為，自行為成立之日起，逾三個月不得「舉發」，乃
　　　係指舉發機關對於行為人之交通違規行為，自行為成立之
  　　日起，逾三個月即不得製單「舉發」，而非指舉發違反道
    　路交通管理事件通知單之「送達」為「舉發」之要件。從
      而，異議人另以原舉發機關即台北市政府警察局交通警察
　　　大隊所為之舉發違反道路交通管理事件通知單送達不合法
　　　，舉發違反道路交通管理事件通知單未經合法送達，而異
　　　議人上開二次行經有燈光號誌管制之交叉路口闖紅燈之交
  　　通違規行為，迄今早已逾三個月，應不得再為「舉發」云
    　云，即非有據。
五、綜上，查異議人確有上開二次駕駛「自用小客車」行經有燈
    光號誌管制之交叉路口闖紅燈之交通違規，而經原舉發機關
    即台北市政府警察局交通警察大隊逕行製單舉發之事實，已
    如上述。然原舉發機關即台北市政府警察局交通警察大隊逕
    行製單舉發之九十三年十一月二十九日北市警交大字第AH０
    一七七三九北市警交大字第AH0000000號、九十四年
    一月三十一日北市警交大字第AH0000000號舉發違反
    道路交通管理事件通知單均未合法送達異議人；況縱然上開
    公示送達合法，然上開二件舉發違反道路交通管理事件通知
    單所載之應到案期限分別為九十三年十二月二十六日、九十
    四年二月二十七日以前，惟乃竟於九十四年一月二十一日、
    九十四年四月二十日始分別為公示送達之公告，有上開台北
    市政府九十四年夏字第二七期、九十四年春字第二八期公報
    影本在卷足稽，異議人自均無從依道路交通管理處罰條例第
    九條第一項、第九十二條第三項及道路交通管理事件統一裁
    罰基準及處理細則第二條第二項、第四十八條第一項之規定
    於應到案期限內自動繳納結案或到案聽候裁決（按依道路交
    通管理事件統一裁罰基準表統一裁罰基準，到案聽候裁決與
    到案期限內自動繳納之罰鍰基準相同）。據此，原處分機關
    以上開二件舉發違反道路交通管理事件通知單均已合法為公
    示送達，且其中原舉發機關即台北市政府警察局交通警察大
    隊逕行製單舉發之九十三年十一月二十九日北市警交大字第
    AH０一七七三九北市警交大字第AH0000000號舉發違
    反道路交通管理事件通知單已逾公示送達生效日，惟異議人
    未依限到案聽候裁決，乃依道路交通管理處罰條例第五十三
    條（裁決書贅載第一項）及違反道路交通管理事件統一裁罰
    標準表之規定，逕於九十四年七月二十一日分別以竹監自字
    第裁五０－ＡＨ0000000、ＡＨ0000000號違
    反道路交通管理事件裁決書分別裁處異議人罰鍰五千四百元
    及二千七百元，並均漏裁罰各並記違規點數三點，乃顯有違
    誤，異議意旨執此指摘上開二原處分不當，為有理由，自應
    由本院將上開二原處分撤銷。至異議意旨另以異議人上開二
    次行經有燈光號誌管制之交叉路口闖紅燈之交通違規行為，
    因原舉發機關未合法送達舉發違反道路交通管理事件通知單
    ，且已逾三個月，應不得再為「舉發」云云，則非有據。從
    而，異議人既自承確有上開二次駕駛「自用小客車」行經有
    燈光號誌管制之交叉路口闖紅燈之交通違規行為，並據原舉
    發機關即台北市政府警察局交通警察大隊逕行製單「舉發」
    在案，且異議人嗣後亦已知悉舉發之違規事實，而向原處分
    機關陳述意見如本案異議之意旨（異議人自承確有上開二次
    駕駛「自用小客車」行經有燈光號誌管制之交叉路口闖紅燈
    之交通違規行為，故對於本案舉發之交通違規「事實」，並
    未為任何意見陳述），自無庸再將本案發回原處分機關另為
    處分，爰由本院逕依道路交通管理處罰條例第五十三條、第
    六十三條第一項第三款、第九十二條第三項及道路交通管理
    事件統一裁罰基準及處理細則第二條第二項裁處如主文所示
    之罰鍰，並各並記違規點數三點。
據上論斷，應依道路交通案件處理辦法第二十前段，道路交通管
理處罰條例第五十三條、第六十三條第一項第三款、第九十二條
第三項、道路交通管理事件統一裁罰基準及處理細則第二條第二
項，裁定如主文。
中　　華　　民　　國　九十四　年　　十二　月　　十四　日
                            臺灣新竹地方法院交通法庭
                                法　  官  汪　銘  欽
右正本證明與原本無異。
如不服本裁定，應於裁定送達後五日內向本院提出抗告狀。
                                書 記 官  鄭　敏　郎
中　　華　　民　　國　九十四　年　　十二　月　　十四　日
